臺灣高等法院刑事裁定
111年度聲再字第372號
再審聲請人
即受判決人  戴千翔



上列聲請人因殺人案件，對於本院109年度上訴字第833號，中華
民國109年7月7日第二審確定判決（臺灣新北地方法院108年度重
訴字第22號，起訴案號：臺灣新北地方檢察署108年度偵緝字第1
022號、108年度偵字第10923號），聲請再審，本院裁定如下：
    主  文
再審之聲請駁回。 
    理  由
一、再審聲請意旨略以：
　㈠案發當時聲請人已屆68歲高齡，且曾罹患肺結核等，是否有
    能力力抗年僅約50歲之原住民被害人，以不詳之鐵片一刺斃
    命。況原確定判決未審酌聲請人與被害人之差異性，逕自將
    聲請人以不確定故意殺人之認定，顯已違反罪刑法定原則所
    規範之明確性。本案犯罪事實所載內容無論是現場監視器、
    行車記錄器、目擊證人均指證，聲請人與被害人身影交疊似
    環抱扭打...。經法醫勘驗鑑定報告呈現被害人除右胸下方
    有銳器刺入外，並無其他傷勢之結果足以顯示環抱扭打之情
    節完全不符事實經過，原判決所認定之犯罪事實顯然有重大
    之錯誤。
　㈡原判決僅依法務部法醫研究所108醫鑑字第1081100630號報告
    書即為對聲請人不利認定，違反刑事訴訟法第158條之3之規
    定，該鑑定人為依法具結且未與聲請人詰問依同法第159條
    之1規定予以排除。原確定判決採信證人丁○○之證述即認定
    聲請人藉故結識該女子並取得電話號碼後，時常騷擾該女子
    ，惟原卷不僅沒有具體通聯紀錄，亦無任何目擊證人得以證
    明聲請人騷擾該女子之情況，原確定判決於犯罪事實欄登載
    甲○○與湯昇輝原不相識乃不爭執之事實，且雙方互不相識，
    素未謀面，聲請人與被害人如何於案發當天之時間、地點確
    定彼此為衝突之人？且雙方爭執前為何人攔停尋釁？又爭執
    後白鐵空心棍棒為何人持有？原確定判決漏未審酌。符合新
    事實之形式。
　㈢綜上，聲請人於案發當日被被害人攔停尋釁且在被害人手持
    白鐵空心棍棒及正值壯年之體格欲行傷害威嚇下，不得不手
    持條狀鐵片以求防衛自身安全，被害人欲攻擊聲請人時，一
    時重心不穩向聲請人撲跌，聲請人一時反應不及，鐵片不慎
    刺入被害人右胸，由於被害人身著雨衣，聲請人不知受傷之
    嚴重，有致命危險，僅有驚恐之餘駕車離去，原確定判決確
    有犯罪事實認定上之重大錯誤，以此聲請再審。 
二、按刑事訴訟法第420 條於民國104 年1 月23日三讀修正通過
    ，同年2 月4 日修正公布施行，並自同年2 月6 日生效。同
    法第420 條第1 項第6 款原規定：「因發現確實之新證據，
    足認受有罪判決之人應受無罪、免訴、免刑或輕於原判決所
    認罪名之判決者」，作為得聲請再審原因之一項類型，司法
    實務上認為該證據，必須兼具新穎性（又稱新規性或嶄新性
    ）及明確性（又稱確實性）二種要件，始克相當。晚近修正
    將上揭第一句文字，改為「因發現新事實、新證據，單獨或
    與先前之證據綜合判斷」，並增定第3 項為：「第1 項第6 
    款之新事實或新證據，指判決確定前已存在或成立而未及調
    查斟酌，及判決確定後始存在或成立之事實、證據。」放寬
    其條件限制，承認「罪證有疑、利歸被告」原則，並非祇存
    在法院一般審判之中，而於判罪確定後之聲請再審，仍有適
    用，不再刻意要求受判決人（被告）與事證間關係之新穎性
    ，而應著重於事證和法院間之關係，亦即祇要事證具有明確
    性，不管其出現係在判決確定之前或之後，亦無論係單獨（
    例如不在場證明、頂替證據、新鑑定報告或方法），或結合
    先前已經存在卷內之各項證據資料（我國現制採卷證併送主
    義，不同於日本，不生證據開示問題，理論上無檢察官故意
    隱匿有利被告證據之疑慮），予以綜合判斷，若因此能產生
    合理之懷疑，而有足以推翻原確定判決所認事實之蓋然性，
    即已該當。申言之，各項新、舊證據綜合判斷結果，不以獲
    致原確定判決所認定之犯罪事實，應是不存在或較輕微之確
    實心證為必要，而僅以基於合理、正當之理由，懷疑原已確
    認之犯罪事實並不實在，可能影響判決之結果或本旨為已足
    。縱然如此，不必至鐵定翻案、毫無疑問之程度；但反面言
    之，倘無法產生合理懷疑，不足以動搖原確定判決所認定之
    事實者，仍非法之所許。至於事證是否符合明確性之法定要
    件，其認定當受客觀存在之經驗法則、論理法則所支配。又
    同法第421 條關於不得上訴於第三審法院之案件，就足以影
    響判決之重要證據漏未審酌，得聲請再審之規定，雖然未同
    時配合修正，且其中「重要證據」之法文和上揭新事證之規
    範文字不同，但涵義其實無異，應為相同之解釋；從而，聲
    請人依憑其片面、主觀所主張之證據，無論新、舊、單獨或
    結合其他卷存證據觀察，綜合判斷之評價結果，如客觀上尚
    難認為足以動搖第二審確定判決所認定之事實者，同無准許
    再審之餘地；而所謂「足生影響於判決之重要證據漏未審酌
    」者，係指該證據業經法院予以調查或經聲請調查而未予調
    查，致於該確定判決中漏未加以審認，而該證據如經審酌，
    則足生影響於該判決之結果，應為被告有利之判決而言。如
    當事人所提出之證據，縱加以審酌，仍不足以生影響於該判
    決結果者，或法院已加以調查，而本於論理法則、經驗法則
    ，而為證據之取捨，不採為被告有利之認定者，即非漏未審
    酌，自不得據為再審之理由。
三、經查：
　㈠原確定判決認定再審聲請人確有本件殺人犯行，業經綜合相
    關事證，依據再審聲請人於偵查及審理供述、證人丁○○、乙
    ○○、丙○○、戊○○等人之證述，並非僅憑一人之證述認定案發
    事實經過。且業已調查現場監視器、行車紀錄器之影像檔案
    、上開現場監視器畫面翻拍照片、行車紀錄器畫面翻拍照片
    、有法務部法醫研究所（108）醫鑑字第1081100630 號解剖
    報告書暨鑑定報告書、通聯調閱查詢單、通聯紀錄等證據綜
    合研判，與相關證人之證述互核相符，因認聲請人所為係犯
    刑法第271條第1項之殺人罪，判處聲請人有期徒刑14年，褫
    奪公權8年。嗣由最高法院以109年度台上字第4340號判決駁
    回聲請人之上訴確定等節，有各該判決附卷可稽。查原確定
    判決業已詳述認定犯罪事實之依據及憑以認定之理由，並就
    再審聲請人否認犯罪之辯詞何以不可採之理由，依據卷內資
    料予以指駁與說明，從形式上觀察，並無違反經驗或論理法
    則，以及證據漏未調查審酌之情形。
　㈡聲請人以本案有足以影響判決之重要證據漏未審酌為由，聲
    請再審。惟其所提再證，均係原判決審理中業已存在，並經
    原審法院審酌後，在理由中說明取捨之依據。而經本院於11
    1年8月24日訊問聲請人，聲請人以湯昇輝本來要拿棍子打我
    ，我拿鐵片要防禦，是湯昇輝自己撲下來刺到我的鐵片，我
    沒有攻擊他及湯昇輝跟在我後面，後來湯昇輝的機車攔截我
    ，監視器都有錄到，我要求法官播放有錄到的監視器畫面，
    但是法院卻播放事後製作假的行車紀錄器畫面，說我跟湯昇
    輝在互鬥，後來湯昇輝就躺在地上。我要求看的是警察路口
    監視器畫面，不是行車紀錄器畫面。我是被湯昇輝要求停在
    路邊，此部分原審沒有查證等，泛言有再審之新事證。惟觀
    再審聲請人之再審狀及補充狀所載，均僅空言主張有刑事訴
    訟法第420條第6款之情形，實則僅就法院已經調查審酌之事
    項，單憑己意否認犯罪。而原確定判決對於案發經過已為詳
    細調查，並無被告辯解所述情狀，被告雖一昧主張是湯昇輝
    自己撲下來刺到伊鐵片，未提出任何新事實、新證據以供審
    認。且綜合相關事證可知，本件並非湯昇輝單純往被告所持
    鐵片撞去，而係被告與湯昇輝有互相環抱扭打，被告亦於原
    審自承伊當時拿著鐵片...被害人衝過來...鐵片就插入被害
    人等語，再參之湯昇輝遭鐵器刺入臟器深度多達14公分，已
    接近一手掌長度，衡情湯昇輝若係不注意遭刺，感覺疼痛，
    應會立時閃避，難認會使鐵器幾乎沒入體內。原審以此認定
    被告雖無直接殺人之故意，但亦非過失，而有不確定之殺人
    故意，難認有明顯認事用法錯誤之處。
四、綜上所述，原確定判決已就前揭證據所顯現之內容，予以客
　　觀調查，並本於論理法則及經驗法則認定事實，聲請人所執
　　上開聲請再審之理由與事證，無非係就原確定判決之採證認
　　事再為爭執，徒憑己見而為相異之評價，均非足以動搖原確
　　定判決之新證據或足生影響於原判決之重要證據，不屬刑事
　　訴訟法第420 條第1 項第6 款再審事由，揆諸前揭說明，本
    件再審之聲請為無理由，應予駁回。
五、據上論斷，應依刑事訴訟法第434條第1項，裁定如主文。
中　　華　　民　　國　　111 　年　　9 　　月　　23　　日
                  刑事第八庭    審判長法　官  陳世宗
                                      法　官  吳勇毅
                                      法　官  呂寧莉
以上正本證明與原本無異。
如不服本裁定，應於收受送達後十日內向本院提出抗告狀。
                                      書記官  賴資旻
中　　華　　民　　國　　111 　年　　9 　　月　　23　　日